臺灣臺中地方法院民事裁定　　　　　　　 96年度監字第140號
聲　請　人　甲○○
相　對　人　丙○○
上列當事人間聲請改定未成年人監護人事件，本院裁定如下：
    主  文
對於聲請人及相對人所生未成年子女乙○○（男、民國○年
○月○日生）權利義務之行使或負擔，改定由聲請人任之。
相對人應將未成年子女乙○○交付予聲請人。
程序費用由相對人負擔。
    理  由
壹、聲請意旨略以：聲請人前與相對人交往，於民國○年○月○
    日生下1子乙○○，嗣經相對人認領，並約定乙○○之權利
    義務行使負擔由兩造共同任之。其後相對人曾聲請改定親權
    人，由本院以96年度監字第3號改定未成年人監護事件受理
    ，嗣兩造於該事件中於96年5月31日達成協議，乙○○仍由
    兩造共同擔任親權人，並就乙○○之照顧同住方式、時間及
    應遵守事項於協議筆錄內為具體之約定。惟96年6月23日適
    值相對人照顧同住日，因聲請人睡過頭，乃致電相對人於同
    日上午11時35分許至聲請人住處將乙○○攜回同住，相對人
    未向聲請人要健保卡即將子女帶走，但未依照協議於翌日將
    乙○○帶回，雖經聲請人去電要求交還，相對人皆虛偽應付
    ，聲請人遂於同年月27日聲請強制執行，由本院執行處以96
    年度執字第40979號交付子女事件受理後核發執行命令，相
    對人始於同年9月26日將子女交還聲請人。詎96年11月10 日
    又逢相對人照顧同住日，聲請人於台中縣警察局東勢分局翁
    子派出所將乙○○交由相對人攜回同住後，相對人復未依照
    協議於翌日將乙○○帶回迄今。而相對人既違反協議筆錄之
    應遵守事項，未準時將乙○○交還聲請人，為此爰依法請求
    改定由聲請人單獨任乙○○之親權人，相對人並應將乙○○
    交付予聲請人等語。
貳、相對人則以：聲請人於96年6月23日遲至下午1點始將乙○○
    交予相對人，並拒絕交付健保卡，致乙○○無法施打疫苗，
    始未如期交還乙○○等語資為抗辯。
參、本院查：
一、按非婚生子女經認領者，關於未成年子女權利義務之行使或
    負擔，準用民法第1055條、第1055條之1及第1055條之2之規
    定，同法第1069條之1定有明文。而夫妻離婚後，行使、負
    擔權利義務之一方未盡保護教養之義務或對未成年子女有不
    利之情事者，他方、未成年子女、主管機關、社會福利機構
    或其他利害關係人得為子女之利益，請求法院改定之，；法
    院為民法第1055條裁判時，應依子女最佳利益，審酌一切情
    狀，參考社工人員之訪視報告，尤應注意下列事項：子女
    之年齡、性別、人數及健康情形；子女之意願及人格發展
    之需要；父母之年齡、職業、品行、健康情形、經濟能力
    及生活狀況；父母保護、教養子女之意願及態度；父母
    子女間或未成年子女與其他共同生活之人間之感情狀況，亦
    分別為民法第1055條第3項、第1055條之1所明定；法院依民
    法第1055條之規定，為酌定、改定或變更時，得命交付子女
    ，非訟事件法第127條第1項亦規定甚明。
二、聲請人主張其與相對人無婚姻關係，共同育有未成年子女乙
    ○○（男、○年○月○日生）1人，乙○○經相對人認領，並
    約定乙○○由兩造共同擔任親權人，其後相對人曾聲請改定
    親權人，由本院以前揭改定未成年人監護事件受理，嗣兩造
    於該事件中達成協議，乙○○仍由兩造共同擔任親權人，並
    就乙○○之照顧同住方式、時間及應遵守事項於協議筆錄內
    為具體之約定等事實，業據聲請人提出協議筆錄影本1件為
    證，並有本院調取之前揭改定未成年人監護事件卷宗可稽，
    應堪信為真正。
三、聲請人另主張相對人於96年6月23日將乙○○攜回同住後，
    未依照協議於翌日帶回，聲請人聲請強制執行，由本院執行
    處以上開交付子女事件受理後核發執行命令，相對人始於同
    年9月26日將子女交還聲請人，相對人復於96年11月10日將
    乙○○攜回同住後，未依照協議於翌日帶回迄今，相對人有
    違反協議筆錄應遵守事項之情事，應改定由聲請人單獨任乙
    ○○之親權人，相對人並應將乙○○交付予聲請人等事實，
    除有本院調取之上開執行事件卷可宗查外，並經證人即聲請
    人之母丁○○於本院96年12月25日訊問時證述明確，相對人
    於本院96年9月18日訊問時，對於其自96年6月23日將乙○○
    攜回同住後即未交還聲請人之事實，亦不否認，雖相對人以
    前詞置辯，惟查：
（一）觀諸卷附之前揭改定未成年人監護事件協議筆錄所載之照
      顧同住方案，兩造係協議由聲請人擔任乙○○之主要照顧
      者，相對人則原則上於每月第2、4週星期六上午9時至星
      期日下午5時負責與乙○○照顧同住，並於雙方應遵守事
      項欄第（一）、（二）、（十）項分別記載：聲請人或其
      家人應於相對人負責照顧當日，準時將乙○○於住處交付
      相對人，並交付乙○○之健保卡；相對人應於照顧期滿時
      ，準時將子女於聲請人住處交還聲請人或其家人，並交還
      健保卡；如有未遵守上開事項之情事發生時，對方得依民
      法第1055條第3項、第4項規定，請求法院改定親權人或變
      更權利義務行使負擔之內容及方法。而前揭協議筆錄作成
      後，即具有拘束力、確定力與執行力（非訟事件法第129
      條、強制執行法第4條第1項第6款），且為兩造所應共同
      遵守；又上開雙方應遵守事項欄第（十）項之規定，係指
      兩造在照顧同住方案實施過程中，有故意違反協議筆錄之
      規定，且違反情節重大，並損及子女利益時，始有適用，
      此殆為身分行為安定性之當然解釋。
（二）相對人所辯聲請人拒絕交付健保卡一節，為聲請人否認，
      相對人亦未提出證據證明，自難採憑；另聲請人於96年6
      月23日交付子女予相對人攜回同住之時間，縱稍有遲延，
      而有疏忽之處，然揆其情形，尚難認係聲請人故意違反協
      議筆錄之規定，亦遑論有違反情節重大或有損及子女利益
      之情事，更不足資作為相對人拒絕交還子女之正當事由。
      反觀相對人自96年6月23日將乙○○攜回同住後，即拒不
      交還乙○○，經聲請人聲請強制執行，由本院執行處核發
      執行命令後，始於逾3個月後之同年9月26日將子女交還聲
      請人；復於96年11月10日將乙○○攜回同住後，未依照協
      議於翌日帶回迄今，顯見相對人係惡意拒絕、蓄意阻撓聲
      請人親權之行使，且其長時間拒絕交還子女，違反之情節
      極為重大，嚴重妨礙聲請人與子女之親情交流，損及子女
      接受母愛照拂之利益，已符合前揭協議筆錄雙方應遵守事
      項欄第（十）項之規定要件，聲請人聲請改定乙○○之親
      權人，自屬有據。
（三）經本院囑託臺中縣政府對兩造及乙○○進行訪視調查，聲
      請人及乙○○之訪視報告略以：社工前往案家訪視，案母
      與案外祖母互動親密，親友資源充足，且案家生活環境單
      純；另相對人之訪視報告略以：案父方親屬支持系統完整
      且願提供協助，經訪視無不適任之處等語，此有臺中縣政
      府96年11月12日府社工字第0000000000號函暨所附訪視建
      議表在卷可稽。上開訪視結果雖認兩造監護條件不分軒輊
      ，均有教養、撫育子女乙○○之能力，並能提供子女妥善
      之照顧。然而，細繹相對人之訪視報告，未能審酌及本院
      調查所得之上開相對人所為不利於乙○○之情事，其訪視
      結果，自非妥適，為本院所不採。執此，本院綜據上情並
      參考社工人員就聲請人及乙○○方面之訪視報告意旨，認
      為由聲請人擔任親權人，始符合乙○○之最佳利益。
（四）綜上所述，相對人既有前揭不適任親權人行為，且由聲請
      人擔任親權人，始符合未成年子女乙○○之最佳利益。從
      而，聲請人聲請改定由其單獨任乙○○之親權人，應有理
      由；另因乙○○目前仍在相對人處，聲請人另請求相對人
      將乙○○交付予聲請人，亦屬有據，均應予准許，爰裁定
      如主文所示。
肆、依非訟事件法第122條第3項，民事訴訟法第95條、第78條，
    裁定如主文。
中　　華　　民　　國　　96　　年　　12　　月　　28　　日
                  家事法庭      法　官　劉長宜
以上正本係照原本作成。
如對本裁定抗告，須於裁定送達後10日內向本院提出抗告狀（須
附繕本）。
中　　華　　民　　國　　96　　年　　12　　月　　28　　日
                    　　　　　　書記官